【裁判字號】    95,交簡上,80
【裁判日期】    950815
【裁判案由】    過失傷害
【裁判全文】
臺灣板橋地方法院刑事判決            95年度交簡上字第80號
上  訴  人  臺灣板橋地方法院檢察署檢察官
被      告  甲○○
上列上訴人因被告過失傷害案件，不服本院於中華民國95年6 月
26日以95年度交簡字第497 號所為之第一審判決（聲請簡易判決
處刑案號：95年度偵字第4470號），提起上訴，本院管轄之第二
審合議庭判決如下：
    主  文
上訴駁回。
    事  實
一、甲○○於民國九十四年五月二十二日下午二時五十分許，騎
    乘車號Ｐ８９－５１８號重型機車，沿臺北縣三重市○○○
    路往蘆洲方向行駛，行經疏洪一路五十二號燈桿前，其明知
    駕駛動力交通工具應注意車前狀況，隨時採取必要之安全措
    施，而當時天候晴、日間自然光線、路面乾燥無缺陷、無障
    礙物、視距良好，依甲○○之智識程度，並無不能注意之情
    事，竟疏未注意，於超越前方同向由丙○○所騎乘之車號Ｐ
    ９６－１２７號重型機車時，不慎將丙○○撞倒在地，致丙
    ○○受有頭部外傷、胸部挫傷、雙側下肢多處擦挫傷等傷害
    。甲○○於肇事後，在有偵查犯罪職權之公務員知悉其犯行
    前，即向據報後前往醫院處理之臺北縣政府警察局三重分局
    員警自首上情並接受裁判。
二、案經丙○○訴由臺北縣政府警察局三重分局移送臺灣板橋地
    方法院檢察署檢察官偵查後聲請以簡易判決處刑。
    理  由
一、上揭犯罪事實，業據被告甲○○於警詢、偵查及本院審理時
    均自白不諱，核與告訴人丙○○於警詢、偵查中指述之情節
    大致相符（見偵查卷第九頁至第十頁、第四十一頁至第四十
    二頁），復有被告不爭執其證據能力，而得作為本案證據之
    道路交通事故現場圖、道路交通事故調查報告表(一)(二)、行政
    院衛生署臺北醫院診斷證明書一份、現場及車損照片十二張
    、臺灣省臺北縣區車輛行車事故鑑定委員會鑑定意見書一份
    、臺北縣立醫院診斷證明書及勞工保險傷病診斷書各一件在
    卷可憑（見偵查卷第五頁至第八頁、第十四頁、第二十一頁
    至第二十六頁、第三十七頁至第三十八頁，本院卷第十頁、
    第十一頁），足認被告之自白與事實相符。從而本案事證明
    確，被告犯行堪予認定。
二、被告行為後，如附表所示之相關法律業經變更，並均於九十
    五年七月一日施行，茲經本院綜合全部罪刑整體比較結果，
    裁判時之新法並未較有利於被告，依現行刑法第二條第一項
    前段規定（現行刑法第二條第一項之規定，係規範行為後法
    律變更所生新舊法比較適用之準據法，於新法施行後，應適
    用新法第二條第一項之規定，為「從舊從輕」之比較，有最
    高法院九十五年第八次刑事庭會議決議可資參考），自均應
    適用行為時即修正前之各規定論處。核被告所為，係犯修正
    前刑法第二百八十四條第一項前段之過失傷害罪。被告於車
    禍發生後，於警員前往醫院處理時在場並承認肇事乙節，有
    臺北縣政府警察局三重分局道路交通事故肇事人自首情形紀
    錄表一紙附卷可佐（見偵查卷第二十八頁），足認被告之行
    為符合自首要件，應依修正前刑法第六十二條前段規定，減
    輕其刑。
三、原審以被告罪證明確，並審酌被告並無前科、肇事過失之情
    節、程度、對告訴人所生之危害及犯罪後坦承之態度、自首
    等一切情狀，適用刑法第二百八十四條第一項前段、第六十
    二條前段、第四十一條第一項前段，罰金罰鍰提高標準條例
    第一條前段、第二條等規定，量處被告拘役三十日，如易科
    罰金，以三百元折算一日，其認事用法，均無違誤，量刑亦
    稱妥適。上訴人依告訴人丙○○之聲請提起上訴，理由略以
    ：被告從未主動關心、慰問，又表示本件車禍發生實係告訴
    人之過失所致，但告訴人絕無不當駕駛之行為，且告訴人因
    本件車禍，迄今仍生活於恐懼中，夜夜失眠，原審量刑實屬
    過輕云云。惟原審判決並未認定告訴人對於車禍之發生亦有
    過失，且有關刑之量定，乃實體法上賦予法院得為自由裁量
    之事項，倘原審法院量刑未逾越法律所規定之範圍，又無濫
    用權限之情形，即不得任意指摘為違法。故檢察官以前開事
    由提起上訴，為無理由，應予駁回。至於原審裁判時因有關
    刑法分則之罰金刑、自首、易科罰金之修正規定均尚未生效
    ，致未及比較何者較有利於被告，惟經本院比較新舊法適用
    之結果，本案仍應適用行為時法，則原審判決適用之法律並
    無不當，不構成撤銷事由，附此敘明。
據上論斷，依刑事訴訟法第四百五十五條之一第一項、第三項、
第三百六十八條，判決如主文。
本案由檢察官乙○○聲請以簡易判決處刑，經檢察官溫祖德到庭
執行職務。
中    華    民    國    95    年    8     月    15    日
                  交通法庭      審判長法  官  樊季康
                                      法  官  張筱琪
                                      法  官  劉元斐
上列正本證明與原本無異。
不得上訴。
                                      書記官  郭玉芬
中    華    民    國    95    年    8     月    15    日
附表
┌──────┬───────────┬───────────┬────────────┐
│相關修正條文│行為時即修正前之規定  │裁判時即修正後之規定  │本案具體適用後之比較結果│
├──────┼───────────┼───────────┼────────────┤
│刑法第二百八│因過失傷害人者，處六月│因過失傷害人者，處六月│刑法分則各編所定罰金之貨│
│十四條第一項│以下有期徒刑、拘役或五│以下有期徒刑、拘役或五│幣單位原為銀元，且依修正│
│            │百元以下罰金，致重傷者│百元以下罰金，致重傷者│前刑法第三十三條第五款規│
│            │，處一年以下有期徒刑、│，處一年以下有期徒刑、│定，罰金刑為一銀元以上，│
│            │拘役或五百元以下罰金。│拘役或五百元以下罰金。│而有關罰金倍數之調整及銀│
├──────┼───────────┼───────────┤元與新臺幣之折算標準，則│
│第三十三條  │罰金：一元以上。      │罰金：新臺幣一千元以上│定有「罰金罰鍰提高標準條│
│第五款      │                      │，以百元計算之。      │例」及「現行法規所定貨幣│
├──────┼───────────┼───────────┤單位折算新臺幣條例」，除│
│刑法施行法第│無。                  │中華民國九十四年一月七│罰金以一銀元折算三元新臺│
│一之一條    │                      │日刑法修正施行後，刑法│幣外，並將七十二年六月二│
│            │                      │分則編所定罰金之貨幣單│十六日以前修正之刑法部分│
│            │                      │為為新臺幣（第一項）。│條文罰金數額提高二至十倍│
│            │                      │九十四年一月七日刑法修│，其後修正者則不再提高倍│
│            │                      │正時，刑法分則編未修正│數。九十五年七月一日施行│
│            │                      │之條文定有罰金者，自九│之現行刑法第三十三條第五│
│            │                      │十四年一月七日刑法修正│款則將罰金刑提高為新臺幣│
│            │                      │施行後，就其所定數額提│一千元以上，並以百元計算│
│            │                      │高為三十倍。但七十二年│，復增訂刑法施行法第一之│
│            │                      │六月二十六日至九十四年│一條，將刑法分則編各罪所│
│            │                      │一月七日新增或修正之條│定罰金之貨幣單位改為新臺│
│            │                      │文，就其所定數額提高為│幣，並將七十二年六月二十│
│            │                      │三倍（第二項）。      │六日以前修正之刑法部分條│
│            │                      │                      │文罰金數額提高為三十倍，│
│            │                      │                      │其後修正者則提高為三倍。│
│            │                      │                      │故刑法第二百八十四條第一│
│            │                      │                      │項之規定，因上開包裹式修│
│            │                      │                      │法之結果，應認亦有修正。│
│            │                      │                      │比較修正前、後之規定，其│
│            │                      │                      │罰金刑最高數額雖屬一致，│
│            │                      │                      │但修正前罰金刑之最低數額│
│            │                      │                      │為銀元一元，折算成新臺幣│
│            │                      │                      │三元，修正後罰金之最低數│
│            │                      │                      │額則為新臺幣一千元，自以│
│            │                      │                      │修正前即行為時法有利於被│
│            │                      │                      │告。                    │
├──────┼───────────┼───────────┼────────────┤
│自首        │對於未發覺之罪自首而受│對於未發覺之罪自首而受│依行為時法自首係必減輕其│
│（刑法第六十│裁判者，減輕其刑。    │裁判者，得減輕其刑。  │刑，修正後則僅「得」減輕│
│二條前段）  │                      │                      │其刑，以修正前之規定有利│
│            │                      │                      │於被告。                │
├──────┼───────────┼───────────┼────────────┤
│易科罰金之折│犯最重本刑為五年以下有│犯最重本刑為五年以下有│依行為時即修正前刑法第四│
│算標準（刑法│期徒刑以下之刑之罪，而│期徒刑以下之刑之罪，而│十一條第一項前段、罰金罰│
│第四十一條第│受六個月以下有期徒刑或│受六個月以下有期徒刑或│鍰提高標準條例第二條前段│
│一項前段）  │拘役之宣告，因身體、教│拘役之宣告者，得以新臺│（現已刪除）之規定，易科│
│            │育、職業、家庭之關係或│幣一千元、二千元或三千│罰金係以銀元一百元以上三│
│            │其他正當事由，執行顯有│元折算一日，易科罰金。│百元以下折算一日，換算新│
│            │困難者，得以一元以上三│                      │臺幣後，係以新臺幣三百元│
│            │元以下折算一日，易科罰│                      │以上九百元以下折算一日，│
│            │金。                  │                      │惟依修正後之刑法第四十一│
│            │                      │                      │條第一項前段規定，其最低│
│            │                      │                      │易科罰金之折算標準為新臺│
│            │                      │                      │幣一千元，自以修正前之規│
│            │                      │                      │定有利於被告。          │
└──────┴───────────┴───────────┴────────────┘


司法院資訊處製作；財團法人民間司法改革基金會備份。
